【裁判字號】    88,簡上,1
【裁判日期】    890713
【裁判案由】    妨害公務等
【裁判全文】
福建金門地方法院刑事判決                            八十八年度簡上字第一號
    上  訴  人  庚○○
                己○○
                丁○○
                壬○○
                丙○○
    辛○○
                乙○○
    共      同
    選任辯護人  癸○○
右被告等因妨害公務等案件，上訴人不服本院金城簡易庭八十七年度簡字第六四號中
華民國八十七年十月十七日簡易判決（聲請簡易判決處刑案號：八十七年度偵字第一
七六號），提起上訴，本院管轄之第二審合議庭判決如左：
    主  文
上訴駁回。
    事實及理由
一、本案經本院審理結果，認第一審簡易判決認事、用法及量刑均無不當，應予維持
    ，均引用第一審簡易判決書及檢察官聲請簡易判決處刑書記載之事實、證據及理
    由（如附件）。
二、上訴意旨略以：(1)伊等（除乙○○外）雖有向金門縣政府，為單純表達不滿縣府
    對金門觀光業長期之不景氣，毫無研議方案，逕以向縣府內之廣場上方或前方高
    拋方式丟擲雞蛋，此單純以金門縣政府之建築物為投擲之對象，此種以公署建物
    為行為客體之情形，當然不得將之與對於抽象意義之「公署」等視，且並無針對
    縣府或縣府牌樓，及依法執行公務之公務員員警為污辱之故意，況所高拋投擲雞
    蛋，縱使現場站立於牌樓前方之警員為伊等投擲雞蛋所波及，亦應僅認該行為方
    法上之打擊錯誤所致，欠缺行為故意。(2)另上訴人乙○○並未曾以其所駕駛之車
    號ＷＷ─０一九占據於逆向車道中，亦未曾有不聽從現場員警指揮，於縣府門口
    ，對於趨前指揮伊離去之警員周芳仁，以突然加速向前行駛方式衝向警員，因為
    在伊之前，尚另有一部相距僅數公尺之遊覽車，根本不可能以暴衝方式碰撞到周
    方仁云云。惟查：
    （一）按所謂「侮辱」，係指輕蔑使人難堪，而貶損他人形象之行為。次按是否
          為「公署」，應以客觀上足使一般人認識為代表公署即足，單純之公署所
          有的建築物，固尚無足以表徵為公署，惟倘建築物所在之位置及設置之目
          的係為使一般人瞭解「公署」之所在，則仍屬「公署」主體之延申，應為
          行為人所能認識之公署範圍，倘以侮辱之意對之所為之輕蔑行為，仍與侮
          辱公署無異。
    （二）上訴人庚○○、己○○、丁○○、壬○○、丙○○、辛○○六人（以下簡
          稱庚○○等六人）之犯罪行為係利用合法集會時，為不滿縣政府主官單位
          未出面接受渠等之陳情，逕向金門縣政府大門入口處，丟擲雞蛋之行為並
          不加以否認，且有現場照片九張及錄影帶一捲在卷可稽（參偵卷第二十至
          第二十五頁）。而對縣府上掛有「金門縣政府」字樣之大門，及執勤警員
          以丟擲雞蛋，侮辱金門縣政府之方法，表達抗議不滿之情緒，渠等「蛋洗
          」金門縣政府及依法執行維持秩序勤務之警員的行為，實有輕蔑而使金門
          縣政府難堪，貶低機關之形象，客觀上侮辱之行為堪以認定。又上訴人許
          績松等六人行為之對象係以縣府上掛有「金門縣政府」字樣之大門口之牌
          樓，惟客觀上該牌樓所表徵之外在意義係縣政府公務所之所在，具有金門
          縣政府外在公然形象之表現，渠等以雞蛋污損，致使金門縣政府之外在形
          象受損，難謂渠等主觀上非無貶低金門縣政府形象之故意。
    （三）又上訴人庚○○等六人另辯以：在場之警員受波及，為手段上之打擊錯誤
          ，係屬過失行為，惟按集會遊行法第三十條所規範之行為客體，包括公署
          及依法執行職務之公務員，行為當時，被告等對於當時現場有維持秩序之
          警員乙情均有認識，縱其始意並非針對該等警員，惟對於所投擲之雞蛋有
          可能打到警員應可預見其發生，而認其發生亦不違背渠等之本意，是仍有
          未必故意之情存在，尚與過失情形有別，渠等嗣後所辯並無以縣府或牌樓
          及執行公務之員警有污辱之故意各節，亦衡與常情有違，顯見上訴人許績
          松等六人所辯，圖詞卸責不足採信。故上訴人庚○○等六人侮辱公署及執
          行公務之公務員之犯行明確，均堪認定。
    （四）至於上訴人乙○○妨害公務部分：業據伊於檢察官偵查中供稱：伊車子是
          不小心擦撞到他（指執行公務之員警周芳仁），當時有看到他往前走。足
          徵乙○○駕駛遊覽車撞到在其車前方的警員周芳仁之情事，當有所認識，
          迭經證人周芳仁、甲○○、戊○○、曾有慶等人證明屬實，是渠利用所駕
          駛之車輛，以暴衝之方式行駛施強暴力，不遵交通指揮，致執勤警員受到
          擦撞但未成傷，是妨害公務之執行，犯行堪以認定。惟上訴人乙○○抗辯
          ，當時伊所駕駛之車輛並無逆向，伊是跟在由案外人黃奕安所駕駛之第一
      輛車之後，證人周芳仁當時係站在車輛之右後側，是周員因疏未注意身後
          之車輛尾部已因車子移動而開始向右側擺動致受觸碰云云，與上開證人所
          述親眼目睹之事實大異其趣，依證人周芳仁所言，其原係站在路中央指揮
          一輛逆向行駛之遊覽車駛離，因該車不遵指示，其遂欲向前查問，致遭該
          車以突然加速不欲停止之方式迎面駛來，致其右肩及右胸撞到該車，而上
          訴人乙○○辯稱：渠並未逆向，是在車隊中行駛，誠屬嗣後卸責之詞，委
          不足採。
三、被告庚○○經合法通知，無正當理由不到庭，爰依刑事訴訟法第三百七十一條，
    為一造缺席判決，併此敘明。
四、據上論斷，應依刑事訴訟法第四百五十五條之一第一項、第三項、第三百七十一
    條、第三百七十三條、第三百六十八條，判決如主文。
本案經檢察官劉仲慧到庭執行職務
中      華      民      國     八十九   年     七       月    十三      日
                                審 判 長  法  官  劉 祥 墩
                                          法  官  顏 淑 惠
                                          法  官  吳 振 富
右正本證明與原本無異。
本判決不得上訴。
                                                書記官  董 培 祥
中      華      民      國    八十九    年     七        月   十三     日


司法院資訊處製作；財團法人民間司法改革基金會備份。
